【裁判字號】    92,毒抗,361
【裁判日期】    920731
【裁判案由】    毒品危害防制條例
【裁判全文】
臺灣高等法院刑事裁定                            九十二年度毒抗字第三六一號
    抗  告  人  甲○○
    即  被  告
右抗告人因毒品危害防制條例案件，不服臺灣板橋地方法院九十二年度毒聲字第一九
七三號，中華民國九十二年六月二十四日第一審裁定（聲請案號：臺灣板橋地方法院
九十二年度聲觀字第八四四號；偵查案號：九十二年度毒偵字第一四九五號），提起
抗告，本院裁定如左：
    主      文
原裁定撤銷，發回臺灣板橋地方法院。
    理      由
一、本件檢察官聲請意旨略以：被告甲○○前因施用第二級毒品安非他命案件，經臺
    灣板橋地方法院於民國九十年九月十三日以九十年度毒聲字第三七九二號裁定送
    觀察勒戒後，認無繼續施用毒品之傾向，業經臺灣板橋地方法院檢察署檢察官於
    九十年十一月七日以九十年度毒偵緝字第七五四號不起訴處分確定，猶不知悔改
    。明知安非他命係毒品危害防制條例第二條第二項第二款所規定之第二級毒品，
    不得非法施用，竟基於施用毒品安非他命之犯意，於九十二年二月二十四日上午
    九時三十二分臺北縣政府警察局蘆洲分局員警採尿前九十六小時內某時，在不詳
    地點非法施用第二級毒品安非他命一次。嗣於九十二年二月二十四日上午，在臺
    北縣政府警察局蘆洲分局執行矯治機構毒品人口調驗工作，經採尿檢驗而查獲，
    而聲請將被告送勒戒處所執行觀察、勒戒。
二、原審法院經審理結果，以：經查，被告於警訊中矢口否認有施用毒品安非他命之
    犯行，辯稱：渠在前案觀察勒戒後，即未再施用毒品，本次採尿前渠曾服用痛風
    藥及安眠藥，可能發生誤判云云。惟查，被告於九十二年二月二十四日上午九時
    三十二分，在臺北縣政府警察局蘆洲分局進行矯治機構毒品人口調驗工作而採尿
    中有安非他命陽性反應，有該中心九十二年三月七日濫用藥物尿液檢驗報告書（
    實驗室檢體編號ＤＺ00000000000號）一紙附卷可按。次查，該檢驗
    中心係先以酵素免疫分析法（ＥＩＡ）篩驗，其尿液中安非他命濃度超出檢測範
    圍，再以氣相層析質譜儀分析法（ＧＣ＼ＭＳ）確認；其檢驗方法係以「氣相層
    析儀」先將物質氣化後，再經分析管分離，由於各種物質之沸點及對管柱之吸附
    力不同，在經過檢測器（Detector）測定後，表現出不同之滯留時間（Retensio
    n time），以滯留時間來判斷係何種物質；再利用「質譜儀」為檢測器，將物質
    撞擊成碎片，記錄其質譜圖。因每個化合物之鍵結能力不同，故不同之物質會有
    其特定之質譜圖，因此在物質之判斷上有如指紋之鑑定，在理論上，扣除人為之
    因素，其精確度已接近百分之百。又人體施用第二級毒品安非他命經尿液排出之
    時間，依施用者食量多寡、人體代謝功能、施用者之年齡及性別有所差異，惟一
    般而言，施用者在九十六小時內所排出之尿液均有可能被檢出，此為該院歷來審
    理毒品案件為職務上所知悉。被告於九十二年二月二十四日上午九時三十二分所
    採取之尿液中既有安非他命陽性反應，則其在採尿前九十六小時內某時，至少有
    施用第二級毒品安非他命一次之犯行，殆可認定。被告所辯渠未施用毒品，可能
    係受服用痛風藥、安眠藥之影響呈現「偽陽性」反應乙節，依前揭說明，殆無可
    採。認本件檢察官之聲請為有理由，依毒品危害防制條例第二十條第一項、觀察
    勒戒處分執行條例第三條第一項之規定，裁定被告應予以觀察勒戒。
三、按證據之證明力，雖由法院自由判斷之，然要必先有相當之調查，始有自由判斷
    之可言，故審理事實之法院，對於案內一切證據，如未踐行調查程序，即不得遽
    為被告有利或不利之認定，最高法院五十四年度臺上字第一九四四號判例著有明
    文。本件被告於九十二年二月二十四日為警所採集之尿液經檢驗結果，呈第二級
    毒品安非他命陽性反應，固有卷附台灣檢驗科技股份有限公司「濫用藥物檢驗中
    心」所出具之濫用藥物尿液檢驗報告書可憑；惟查，本件被告於採集尿液時，業
    向採尿人員表明於前三日曾服用藥物，有列管毒品人口尿液檢體採集送驗紀錄表
    影本在卷可憑，其嗣於尿液經檢驗呈現安非他命陽性反應而赴警局應訊時，復供
    稱「我想可能是我於受驗尿前，曾服用痛風藥及安眠藥，才會有這樣的檢驗結果
    。」、「痛風藥是我至全民醫院（住址：臺北縣蘆洲市○○路七號）看診所領取
    的。安眠藥是我大姐至（博泰診所）看診領回的。因我前些日子睡不著就向我大
    姐拿一顆安眠藥服用。」，亦有卷附警訊筆錄影本可稽，而其於抗告狀所附診斷
    證明書，亦載明於九十二年二月十九、二十二日因左足底肌膜炎（疑痛風）求診
    並使用藥物無訛。是則被告是否確曾向其姐索取安眠藥，該藥與診所交付之藥物
    是否含有安非他命成份，自應予以調查，始足依檢驗方法已足以將偽陽性反應排
    除，進而援用該檢驗報告為認定被告確有施用第二級毒品安非他命之依據。原審
    法院就該部份疏未調查，逕行引用該檢驗報告認定被告確有施用安非他命，諭知
    被告應送觀察勒戒，自有未當。被告執此提起抗告，為有理由，應由本院將原審
    裁定撤銷，並發回原審法院再為調查，俾昭折服。
據上論斷，應依刑事訴訟法第四百十三條前段裁定如主文。
中      華      民      國    九十二    年      七      月    三十一    日
                            臺灣高等法院刑事第十九庭
                                審判長法  官  許  國  宏
                                      法  官  洪  光  燦
                                      法  官  林  勤  純
右正本證明與原本無異。
本裁定不得再抗告。
                                      書記官  葉  瑩  庭
中      華      民      國    九十二    年      七      月    三十一    日


司法院資訊處製作；財團法人民間司法改革基金會備份。
